臺灣臺南地方法院刑事判決　　　　　　　99年度訴字第1104號
公　訴　人　臺灣臺南地方法院檢察署檢察官
被　　　告　楊鴻祥
選任辯護人　林國明律師
上列被告因傷害致重傷害案件，經檢察官提起公訴（99年度調偵
字第23號），本院判決如下：
    主  文
楊鴻祥無罪。
    理  由
一、公訴意旨略以：被告楊鴻祥於民國（下同）98年4月5日晚間
    12 時許，在臺南縣仁德鄉○○○街35號「太子KTV」包廂內
    ，因細故與告訴人陳文男發生口角，竟基於傷害他人身體之
    犯意，以右拳毆打告訴人之下巴，致告訴人跌倒後頭部撞擊
    地面，因此受有頭部外傷、左側顱內出血等傷害，並造成右
    側上肢機能完全喪失之重傷害。因認被告涉犯刑法第277條
    第2項後段之傷害致重傷罪。
二、按犯罪事實應依證據認定之，無證據不得認定犯罪事實，不
    能證明被告犯罪者，應諭知無罪之判決，刑事訴訟法第154
    條第2項、第301條第1項分別定有明文。又犯罪事實之認定
    ，應憑證據，如未能發現相當證據，或證據不足以證明，自
    不能以推測或擬制之方法，作為裁判基礎，最高法院40年臺
    上字第86號判例著有明文；且認定犯罪事實所憑之證據，雖
    不以直接證據為限，間接證據亦包括在內，然而無論直接證
    據或間接證據，其為訴訟上之證明，須於通常一般之人均不
    致有所懷疑，而得確信其為真實之程度者，始得據為有罪之
    認定，倘其證明尚未達到此一程度，而有合理之懷疑存在而
    無從使事實審法院得有罪之確信時，即應由法院為諭知被告
    無罪之判決，最高法院76年臺上字第4986號判例亦著有明文
    。再檢察官對於起訴之犯罪事實，仍應負提出證據及說服之
    實質舉證責任，倘其所提出之證據，不足為被告有罪之積極
    證明，或其指出證明之方法，無從說服法院以形成被告有罪
    之心證，基於無罪推定之原則，自應為被告無罪判決之諭知
    ，有最高法院92年度臺上字第128號判例可參。
三、公訴人認被告涉有上開犯行，係以被告楊鴻祥於偵查中之自
    白、告訴人於警詢及偵查中之證述、告訴人提出之國立成功
    大學醫學院附設醫院（下稱成大醫院）診斷證明書1紙、國
    立成功大學99年1月12日成附醫醫事字第0990000590號函及
    所附成大醫院病患診療摘錄表1份、99年2月26日成附醫醫事
    字第0990003490號函及所附成大醫院病患診療摘錄表1份、
    勞工保險失能診斷書1份等，為其主要論據。訊據被告則堅
    決否認上開犯行，辯稱：伊之前不認識告訴人，案發當天伊
    與朋友到「太子KTV」慶生喝酒，告訴人也有去，但是伊並
    未與告訴人爭執或互毆，當天稍晚伊與朋友從「佳君KTV」
    搭計程車要回家時，在途中靠近「太子KTV」旁的魚塭發現
    告訴人受傷倒臥路旁，故將告訴人送醫，至於告訴人為何受
    傷，伊確實不知情等語。
四、經查：
(一)、案發當日被告與告訴人皆有到「太子KTV」喝酒，告訴人嗣
    後受傷經送成大醫院救治，受有頭部外傷、左側顱內出血等
    傷害，並造成右側上肢機能完全喪失之重傷害等情，業據證
    人即告訴人陳文男於警詢、偵查及本院審理中證述明確（見
    警卷第1至4頁、98年度核交字第3871號卷第4頁、本院卷第
    94至95頁），並有成大醫院診斷證明書1紙（見警卷第8頁）
    、國立成功大學99年1月12日成附醫醫事字第0990 000590號
    函及所附成大醫院病患診療摘錄表1份、99年2月26日成附醫
    醫事字第0990003490號函及所附成大醫院病患診療摘錄表1
    份、勞工保險失能診斷書1份、成大醫院病歷1份（見本院卷
    第16至54頁）在卷可按，且為被告所不爭執，此部份之事實
    應堪認定。
(二)、證人即告訴人陳文男雖指稱係因遭被告毆打而受有上開重傷
    害，然對於被告毆打伊之原因、被告如何毆打伊之過程、是
    否有使用器具、遭幾人毆打，以及伊如何就醫等情形，均稱
    因為伊當時喝醉了，所以不知道等語（見警卷第1至4頁、98
    年度核交字第3871號卷第4頁、本院卷第95頁背面）。則本
    院實難以僅憑證人即告訴人陳文男空言遭被告毆打，遽以採
    信而對被告為不利之認定。
(三)、於偵查中經檢察事務官詢問證人即告訴人陳文男「既已喝醉
    ，如何確認遭『祥仔』毆打」時，證人陳文男答稱「我就是
    知道，我雖喝醉但還是記得一些事情」，「因徐明祥認識『
    祥仔』，是警方拿照片給我指認的」等語（見上開核交卷第
    4頁）；於本院審理時，經檢察官詰問「伊之前為何說是遭
    被告毆打」，則答稱是「徐明祥說是被告打我」等語（見本
    院卷第95頁背面）。故證人即告訴人陳文男之所以認為係遭
    被告毆打，主要係因「徐明祥告知」伊係遭被告毆打，然而
    此部分係屬傳聞證據，並無證據能力，不得據以判斷被告確
    有毆打告訴人。更何況證人徐明祥於警詢及偵查中均證稱，
    伊當天酒醉後就睡覺，沒有看到是何人毆打告訴人，也不知
    道在場有何人發生爭吵或打鬥，後來是何人將告訴人送醫，
    伊亦不知情等語（見警卷第6頁、98年度核交字第3871號卷
    第5頁），再者證人徐明祥陳稱當天係伊第一次與被告見面
    ，當天一喝醉後即睡覺（見上開核交卷第4頁），足見證人
    徐明祥與被告之間並無恩怨仇隙，證人徐明祥並無迴護或誣
    陷被告之理，其證詞應堪採信。從而，依據上開證人徐明祥
    之證詞，亦無從判斷被告確有毆打告訴人之事實，進而上訴
    人上開指訴確遭被告毆打成傷云云，亦失所憑附。
(四)、證人楊子民、施家程於本院審理時於具結後均證稱：當天渠
    等與被告一同到「太子KTV」喝酒，並沒有看到被告與任何
    人發生糾紛，也沒有看到店內有客人遭到毆打，只是聽到店
    外面有吵鬧聲，嗣後到台南市○○區○○路的「佳君KTV」
    喝酒，也沒有見到被告與任何人發生衝突等語（見本院卷第
    102頁、第109至110頁）。證人楊子民、施家程既證稱案發
    當天未曾見到被告與任何人發生爭執或糾紛，亦無從據以認
    定被告毆打告訴人之事實。
(五)、被告雖曾於偵查中自白有毆打告訴人，但於本院準備程序及
    審理時則均否認，並辯稱：伊當天要返家時在路旁發現告訴
    人受傷倒地，故將告訴人送至成大醫院就醫，告訴人說若不
    找出毆打伊之人，就要伊負責，伊當時剛因另案執行完畢出
    監，怕家人認為伊又犯案而傷心，故想儘快承認與告訴人和
    解，將事情解決，所以才在檢察事務官詢問時認罪等語。經
    查，告訴人當天受傷後確係倒臥在魚塭旁，而由友人送醫，
    有告訴人之成大醫院病歷在卷足按（見本院卷第24至26頁）
    ，與被告所稱其將告訴人送醫之情形相符，另被告確實於97
    年7月9日甫因竊盜案件執行完畢出監，有臺灣高等法院被告
    前案紀錄表1份在卷足按，足認被告上開所言尚非虛構。而
    傷害案件屬告訴乃論之罪，若與告訴人達成和解，確實可由
    告訴人撤回告訴而迅速了結，被告辯稱想快速解決，不想讓
    家人傷心等語，並非全無可能。況且，本件除被告於偵查中
    曾一度坦承外，其餘證據均不足以證明被告確實涉有本件傷
    害而致告訴人發生上開重傷害之犯行，被告於偵查中之自白
    ，是否與事實相符，容有可疑。
五、綜上所述，本件公訴人所提出之證據方法，就被告涉有上揭
    公訴意旨所指之傷害致重傷害之犯行，其證明尚未達於通常
    一般人均不致有所懷疑，得確信其為真實之程度，此外，復
    查無其他積極證據足認被告有何公訴意旨所指之犯行，揆諸
    前開規定及判例意旨，既不能證明被告之犯罪，依法應為被
    告無罪之諭知。
據上論斷，應依刑事訴訟法第301條第1項前段，判決如主文。
本案經檢察官許華偉到庭執行職務。
中    華    民    國   100    年    5     月    19    日
                  刑事第四庭  審判長  法  官  鄧希賢
                                      法  官  卓穎毓
                                      法  官  高如宜
以上正本證明與原本無異
如不服本判決應於收受本判後10日內向本院提出上訴書狀，並應
敘述具體理由。其未敘述上訴理由者，應於上訴期間屆滿後20日
內向本院補提理由書狀（均須按他造當事人之人數附繕本）「切
勿逕送上級法院」。
                                      書記官  陳慧玲
中    華    民    國   100    年    5     月    25    日